【裁判字號】    95,台上,5173
【裁判日期】    950921
【裁判案由】    殺人未遂
【裁判全文】
最高法院刑事判決            九十五年度台上字第五一七三號
上  訴  人  甲○○
選任辯護人  李泰宏律師
上列上訴人因殺人未遂案件，不服臺灣高等法院花蓮分院中華民
國九十二年十二月三十一日第二審判決（九十二年度上訴字第二
二六號，起訴案號：臺灣臺東地方法院檢察署九十二年度偵字第
一六０三號），提起上訴，本院判決如下：
    主  文
上訴駁回。
    理  由
按刑事訴訟法第三百七十七條規定：上訴於第三審法院，非以判
決違背法令為理由不得為之；是提起第三審上訴，應以原判決違
背法令為理由，係屬法定要件；如果上訴理由狀並未依據卷內訴
訟資料具體指摘原判決不適用何種法則或如何適用不當，或所指
摘原判決違法情事，顯與法律規定得為第三審上訴理由之違法情
形不相適合時，均應認其上訴為違背法律上之程式，予以駁回。
本件原判決撤銷第一審科刑判決，改判依刑法第五十九條酌減其
刑後，論處上訴人甲○○殺人未遂罪刑（處有期徒刑二年六月）
。上訴人之上訴意旨略稱：（一）依告訴人賈歡慶診斷書所載：
「頭頂割傷二處七公分及六公分、臉部割傷二處三公分及三公分
、右上臂割傷八公分、右足背割傷一處三公分、左手掌割傷二處
各二公分、右手多處割傷、腹臂割傷三公分」，足見該「割傷」
非大力揮砍之「裂傷」可比；且告訴人受傷部位，除手部有二公
分深之記載外，其餘均無深度記載，足證其所受傷勢非用力劃入
體內；若上訴人有致告訴人於死之故意，何以僅「輕劃」，而非
大力揮砍﹖雖原判決理由稱：「告訴人頭部受有各長達七公分及
六公分之割傷，祇因頭部皮膚緊貼頭蓋骨，故未見其深度」，惟
其頭部受傷二處，或可做此解釋，但告訴人其餘傷勢，為何均未
見深度﹖益足認原判決理由說明不足以支持上開論點，其採證違
背經驗法則，且有判決不備理由之違法。（二）原判決事實雖認
定：「甲○○即以左手抓賈歡慶頭髮，右手持水果刀刺向賈歡慶
頸部，賈歡慶為避免頸部遭刺中，遂以雙手緊握該水果刀，致賈
歡慶左手掌各受有二公分長之割傷二處、右手掌則受有多處割傷
」，惟告訴人之指訴，不得作為有罪判決之唯一證據；而手掌受
割傷，與上訴人曾否持刀刺向告訴人頭部，並無必然關聯性，原
判決據告訴人手掌受傷，推定上訴人曾以右手持水果刀刺向其頸
部，顯屬理由不備。況且告訴人左手掌僅受有二公分長之割傷二
處，豈是因握刀、搶刀形成之傷痕﹖足見原判決採證違背證據法
則。（三）原判決事實雖又認定：「上訴人以左手抓住賈歡慶頭
髮往地猛力撞擊十餘下」，但若係「拉住頭髮往地重撞」，何以
告訴人頭部未見嚴重撞傷﹖何以未見腦震盪﹖況且證人洪坤山於
第一審復證稱：「有看到他（指上訴人）把他太太（指告訴人）
的頭朝地上晃動，但動作沒有很大」，顯見上訴人並未拉告訴人
頭髮重撞。原判決執上訴人手抓告訴人頭髮往地猛力撞擊，作為
認定上訴人有殺人故意之表現，自屬採證違背證據法則，且與卷
內證據資料之內容不合。（四）原判決既認定：「上訴人年已七
十九歲，告訴人年四十七歲，告訴人身高約到上訴人眉毛以上，
顯見告訴人體型與上訴人相若，而體力、靈活度，自以告訴人為
佳」；則上訴人在體力上無法與告訴人抗衡，雖持刀亦僅意在傷
害與教訓而已，此由告訴人傷口無深度即可證明，再參以告訴人
僅住院十一日，亦證其傷勢不重，上訴人又為告訴人負擔醫藥費
，苟上訴人有使告訴人死亡之意，何以如此？等語。
惟查：原判決依憑上訴人於原審供認伊持其所有之水果刀一把，
使告訴人賈歡慶受傷之事實、告訴人於警詢、偵查及第一審之指
訴、證人吳欣怡在警詢及偵查中、洪坤山、陳志賢分別於偵查及
第一審之證言、鑑定人謝繼賢於原審之證述、卷附之行政院衛生
署臺東醫院民國九十二年六月二十五日東醫診字第００二０二八
九號、九十二年七月三日東醫診字第００二０一九三號診斷書、
急診病歷影本、急診護理紀錄影本、治療護理紀錄影本各一份、
現場照片十八張及扣案之水果刀一把等證據資料，認定上訴人有
其事實欄所載之殺人未遂犯行，已於理由內詳敘其調查證據之結
果及取捨證據認定之理由。並就上訴人否認有殺人之故意，辯稱
：伊僅意在教訓告訴人，於砍傷告訴人時並無聲稱：「砍死妳」
、「刺死妳」或者是「同歸於盡」，當時係稱如告訴人死了，伊
也不要活了，且告訴人當時以手抓並腳踢伊生殖器，伊始砍傷告
訴人多刀，且係告訴人先拿菜刀砍伊等語，認非可採，予以指駁
；復依據馬偕紀念醫院臺東分院九十二年十二月四日馬院東醫字
第乙九二六四七九號函，說明上訴人行兇時並無精神耗弱之情形
；另又列舉事證，說明憑何認定上訴人有殺死告訴人之故意。從
形式上觀察，原判決並無理由不備、採證違背證據法則、認定事
實與卷內證據資料之內容不符等違背法令之情形。上訴意旨（一
）、（二）、（四）置原判決事實欄明確認定及理由內詳予說明
之事項於不顧，仍執原判決已敘明不予採納之上訴人否認犯罪辯
解，就事實審法院無違於證據法則之採證認事自由判斷職權之合
法行使，再為單純事實上爭執，均非合法之第三審上訴理由。至
於證人洪坤山於第一審證稱：「有看到他（指上訴人）把他太太
（指告訴人）的頭朝地上晃動，但動作沒有很大」，並非當然意
指上訴人拉告訴人頭髮朝地上晃動之「施力」不大；況且依原判
決理由說明，係以上訴人於警詢供認：「我將妻子壓於地上臉朝
上，並抓起頭髮往地面撞擊」（見警局卷第五頁背面），與告訴
人之指訴、證人吳欣怡證稱：「發現甲○○雙手壓制其妻賈歡慶
頭髮，另一右手上有一把水果刀，邵員用雙手壓其妻頭部撞地板
」、「被告雙手抓女的頭二側的頭髮，抓著撞地板」（見警局卷
第八頁背面、偵查卷第三十頁）、及洪坤山證述：「我看到地下
到處都是血，且被告坐在地上，雙手把被害人壓著，然後他雙手
有上下晃動」（見偵查卷第二九頁），相互印證，認定：「上訴
人以左手抓住賈歡慶頭髮往地猛力撞擊」，核屬事實審法院無違
於證據法則之採證認事自由判斷職權之合法行使，既未違法，亦
與上引卷內證據資料之內容，並無不符。上訴意旨（三）執此指
摘原判決採證違背證據法則，且與卷內證據資料之內容不合。顯
非依據卷內資料而為主張。又鑑定人即行政院衛生署臺東醫院醫
師謝繼賢於原審已證稱：「割傷通常是利器所傷，裂傷則不一定
」（見原審卷第六二頁），則裂傷並非必然係持利器大力揮砍所
造成；而卷附行政院衛生署臺東醫院診斷證明書內，雖無告訴人
受傷深度之記載，然非謂其所受傷口均無深度。上訴意旨（一）
另以持刀大力揮砍應造成裂傷、告訴人傷口無深度，均屬輕輕劃
傷等語，指摘原判決理由不備，顯與上引卷內證據資料之內容不
符，自非合法。綜上所論，本件上訴違背法律上程式，應予駁回
。
據上論結，應依刑事訴訟法第三百九十五條前段，判決如主文。
中    華    民    國  九十五  年    九    月  二十一  日
                      最高法院刑事第十二庭
                          審判長法官  林  永  茂
                                法官  洪  文  章
                                法官  蘇  振  堂
                                法官  蕭  仰  歸
                                法官  呂  永  福
      本件正本證明與原本無異
                                      書  記  官
中    華    民    國  九十五  年    九    月  二十九  日
                                                      Ｑ


司法院資訊處製作；財團法人民間司法改革基金會備份。
